最高法院刑事判決　　　　　　　　　　　　　　　九十三年度台上字第三一三六號
　　上　訴　人　甲○○
　　　　　　　　　　　　（另案在台灣宜蘭監獄執行）
右上訴人因違反槍砲彈藥刀械管制條例案件，不服台灣高等法院中華民國九十三年三
月四日第二審更審判決（九十二年度上更(二)字第四七二號，起訴案號：台灣宜蘭地方
法院檢察署九十年度偵緝字第一三０號），提起上訴，本院判決如左：
    主  文
原判決撤銷，發回台灣高等法院。
    理  由
本件原判決認定：上訴人甲○○於民國八十八年間，在宜蘭縣羅東鎮○○路十七巷七
十號五樓居處，未經主管機關之許可，以原判決附表一編號六所示砂輪機等工具，將
仿ＢＥＲＥＴＴＡ廠半自動手槍製造之九０金屬玩具槍一支（槍支管制編號為000
0000000號，如該附表一編號一所示）與仿ＷＡＬＴＨＥＲ廠半自動手槍製造
之八厘米金屬玩具手槍一支（槍支管制編號為0000000000，如該附表一編
號二所示），改造並均換裝土造金屬槍管製造成可發射子彈具有殺傷力之槍支；以原
判決附表一編號三、四之子彈零組件及編號六所示砂輪機等工具，在玩具槍彈殼加裝
直徑約七ｍｍ之金屬彈頭改造，製造成具殺傷力之子彈十顆，而後持有之，嗣於同年
三月二十二日上午一時三十分許，在上開居所，為警查獲如原判決附表一所示之物及
子彈十顆（均經試射擊發用罄）。甲○○經警移送並由檢察官諭令交保後，仍承前製
造子彈及製造槍支主要組成零件之犯意，於九十年十一月間，未經主管機關許可，以
其所有如原判決附表二編號四至十七所示砂輪機等工具，在其位於宜蘭縣冬山鄉○○
路美和巷十二號居處，以玩具槍之金屬彈殼加裝直徑約七點八釐米金屬彈頭改造而成
子彈二顆（如該附表二編號二所示，經送驗認未具殺傷力，致製造未完成），及將土
造金屬槍管貫通之方式製造完成槍支主要組成零件槍管（如該附表二編號一所示）一
支後持有之，嗣於九十年十一月十六日十七時十分許，經警持搜索票在其上開居處，
當場查獲如原判決附表二所示之物；因而撤銷第一審之科刑判決，改判仍論處上訴人
未經許可，製造可發射子彈具有殺傷力之改造手槍，累犯，處有期徒刑陸年，併科罰
金新台幣拾伍萬元，罰金如易服勞役以銀元佰元即新台幣玖佰元折算壹日；固非無
見。
惟查：(一)科刑之判決書，須將認定之犯罪事實詳記於事實欄，然後於理由欄說明其所
憑之證據，以使事實與理由兩相一致，方為合法。原判決於理由欄說明：「右揭事實
，業據證人即承辦員警莊樹松、傅瑞龍、陳保羅供述綦詳（見原審訴字第二九０號卷
第一一七頁、本院上更(一)字第七一三號卷第四十六頁、第五十七頁）」（原判決正本
第三頁）；然警員莊樹松於第一審僅就八十八年三月二十二日上午一時三十分許，在
宜蘭縣羅東鎮○○路十七巷七十號五樓查獲如原判決附表一所示物品之情形而為供述
，而警員傅瑞龍、陳保羅分別於原法院前審供稱：「現場查獲第十五項半成品子彈三
顆有送去刑事警察局鑑定，這個案子當天是我帶隊（查獲），交由另一偵查員承辦；
改造槍管、子彈在樓梯上來之客廳的箱子裡面查獲」、「查扣到的證物清冊第十五項
沒有移送，因為沒有鑑定價值，所以我留在身邊（庭呈彈殼三個），另外查到電鑽、
、砂輪機、砂輪片等工具，跟槍管放在一起，均放在一個角落」（上更(一)字第七一三
號卷第四十六頁、第四十七頁、第五十六頁、第五十七頁）；似均未供稱本件系爭槍
枝、子彈及槍枝主要組成零件（槍管）係上訴人所製造，原判決上引理由之說明，即
與卷內資料不符，有證據上理由矛盾之違法；又上訴人自始即否認有本件製造槍枝、
子彈及槍枝主要組成零件之事實，原判決於事實欄認定均為上訴人製造，未說明其所
憑之證據及認定之理由，有理由不備之違法。(二)原判決於理由欄說明：「本案之槍枝
二支、子彈十顆業已經過改造而具有殺傷力。參以證人劉鳳如證稱：因我是暫住在那
裡；……我不知道何為改造槍支及子彈，但我曾約一星期左右，晚上在床上休息時，
我聽到甲○○類似以電鑽聲音磨鐵器聲，因我人在房間尾，他在前面忙，我不敢到前
面看云云（見警卷影本）；在檢察官偵查中又供稱：（警訊時之陳述）實在；十一月
某日晚上九時我看見甲○○以電鑽等器械在鑽東西，但沒有看清楚是何東西等語（見
偵字第三三九０號卷第四十七頁）。證人劉鳳如在警詢中所為供述，雖係被告以外之
人於審判外之陳述；然該證人劉鳳如於檢察官偵查中，已陳明渠在警詢所述：『實在
』，本院認該證人劉鳳如在檢察官偵查中所供述，並無不可信之情況；又其於警詢中
之陳述具有可信之特別狀況，且為證明被告犯罪事實存否所必要者；依刑事訴訟法第
一百五十九條之一、之二之規定，均得為證據。尤以證人莊樹松所供：『砂輪機旁仍
殘留有銅屑』，更可得見被告確有製造槍彈及槍支主要組成零件之行為」；然證人劉
鳳如供稱：「聽到上訴人類似以電鑽鑽鐵器聲音、以電鑽鑽東西」，何以即得認定上
訴人製造本件槍、彈及槍枝之主要零件？原判決未說明其論斷之理由，又證人莊樹松
係八十八年三月二十二日查獲原判決附表一所示物品之警員，而原判決附表二編號一
之槍管成品（槍枝主要組成零件），則係於九十年十一月十六日由警員傅瑞龍、陳保
羅所查獲，若八十八年三月二十二日查獲並扣押之砂輪機（原判決附表一編號五）旁
殘留有銅屑，何以得據以認定上訴人於九十年十一月間製造槍管？原判決亦未說明論
斷之理由，俱有理由不備之違法。綜上，應認原判決仍有撤銷發回之原因。
據上論結，應依刑事訴訟法第三百九十七條、第四百零一條，判決如主文。
中　　　華　　　民　　　國　　九十三　　年　　　六　　　月　　 十八 　　日
                              最高法院刑事第一庭
                                  審判長法官  施　文　仁
                                        法官  林　永　茂
                                        法官  林　茂　雄
                                        法官  張　清　埤
                                        法官  呂　永　福
      右正本證明與原本無異
                                              書  記  官
中　　　華　　　民　　　國　　九十三　　年　　　六　　　月　　二十四　　日
                                                                        Ｋ
